【裁判字號】    98,交聲,3654
【裁判日期】    981221
【裁判案由】    交管條例聲異
【裁判全文】
臺灣板橋地方法院交通事件裁定        98年度交聲字第3654號
原處分機關  交通部公路總局臺北區監理所板橋監理站
異  議  人
即受處分人  乙○○
上列異議人因違反道路交通管理處罰條例案件，對於原處分機關
於民國九十八年十月五日所為之板監裁字第裁四一－Ｃ0000
0000號處分，聲明異議，本院裁定如下：
    主  文
異議駁回。
    理  由
一、原處分意旨略以：異議人即受處分人乙○○於民國九十七年
    十月十四日下午四時許，騎乘車牌號碼一一六－ＣＧＸ號重
    型機車，行至臺北縣板橋市○○路○段左轉府中路口時，因
    拒絕停車接受稽查而逃逸，為臺北縣政府警察局板橋分局警
    員逕行舉發，爰依道路交通管理處罰條例第六十條第一項、
    第六十三條第一項第一款（聲請書漏載同條項第一款）條規
    定，裁處罰鍰新臺幣三千元，並記違規點數一點等語。
二、異議意旨略以：伊收到一張罰單，上面寫說拒絕停車接受稽
    查而逃逸，但是伊那天根本不知道有警察攔，而且伊騎在外
    車道上怎麼會看得到，況且罰單上沒有任何姓名，但是那天
    騎車的是伊，也沒有任何照片之類的，只有車牌，上面寫駕
    駛人為年輕男子，如果今天伊是警察在路上隨便看到一台車
    子的車牌，那伊是不是也可以說他拒絕停車接受稽查而逃避
    ，再寄單子給你，叫你繳，這樣合理嗎？
三、按汽車駕駛人，駕駛汽車有違反本條例之行為，經交通勤務
    警察或依法令執行交通稽查任務人員制止時，不聽制止或拒
    絕停車接受稽查而逃逸者，除按各該條規定處罰外，處新臺
    幣三千元以上六千元以下罰鍰；另汽車駕駛人有第六十條第
    一項之情形者，除依原條款處罰鍰外，並予記違規點數一點
    ，道路交通管理處罰條例第六十條第一項、第六十三條第一
    項第一款分別定有明文。再者，汽車駕駛人有不服指揮稽查
    而逃逸之情形，當場不能或不宜攔截製單舉發者，得對汽車
    所有人逕行舉發處罰，上開條例第七條之二第一項第四款亦
    有規定。
四、經查：上揭違規事實，業據證人即舉發警員甲○○到庭具結
    證稱：本件違規單是伊舉發，當天下午四點，天氣晴朗，視
    線清楚，沒有下雨，伊站在府中路口，執行取締不依規定兩
    段式左轉的勤務，當天伊看到一台黑色重機車，車牌號碼是
    一一六－ＣＧＸ，該機車從文化路要左轉府中路口，伊看到
    該機車沒有兩段式左轉，伊鳴笛用手勢攔查，請該機車靠邊
    停車，該機車騎士一定有看到伊，而且該機車還加速逃逸等
    語明確（見本院九十八年十一月五日訊問筆錄）。本件異議
    人對於上揭時地騎乘車牌號碼一一六－ＣＧＸ號重型機車沿
    板橋市○○路○段左轉府中路口之事實，並不爭執。其雖辯
    稱：伊根本不知道有警察攔伊云云，惟觀諸卷附由證人甲○
    ○庭呈之舉發照片，可知證人當日執行交通勤務之位置在府
    中路上，斯時異議人騎乘前揭重型機車由文化路左轉府中路
    ，該機車附近之左右車道上無其他車輛妨礙其看見執勤警員
    ，則異議人理應能注意舉發警員攔停取締之動作，再徵諸證
    人甲○○為依法執行交通勤務之警員，與異議人素不相識，
    亦無仇隙，則證人自無甘冒自身觸犯偽證罪而為不實陳述之
    理，其證詞應可採信。又按交通警員掣單舉發違反道路交通
    管理處罰條例所列之違規事實，本質上為行政處分，係公務
    員基於職務上權力，依法就特定之具體事件所為具有公法上
    效果之單方行政行為，基於公務員為公法上行為具有公信力
    之原則，該行政處分當可被推定為真正，其據以依法處分之
    事實認定亦為真正無誤。本此公信原則，立法者以道路交通
    管理處罰條例第九十二條之授權，賦予行政機關制定違反道
    路交通管理事件統一裁罰基準及處理細則，使勤務警員得當
    機處分以達其維護交通秩序、安全之行政目的，否則國家行
    政勢必窒礙難行。而異議人僅空言泛稱其當時沒有看見警察
    ，也沒有聽到警笛聲云云，對於其主張舉發有誤未能提出相
    關事證以供調查，本院經查亦無任何證據足資證明員警有捏
    造事實違法取締之情事，則值勤員警本其維護交通秩序、安
    全職責所為之舉發，自應受到合法、正確之推定。從而，異
    議人於上揭時、地騎乘機車，經交通勤務警察攔停時拒絕停
    車接受稽查而逃逸之違規事實，洵堪認定。原處分機關據以
    援引上開規定，裁處異議人罰鍰新臺幣三千元，並各記違規
    點數一點，核無違誤，本件聲明異議為無理由，應予駁回。
據上論斷，應依道路交通案件處理辦法第十九條前段，裁定如主
文。
中    華    民    國    98    年    12    月    21    日
                  交通法庭法  官  胡堅勤
上列正本證明與原本無異。
如不服本裁定，應於裁定送達後5日內敘明抗告理由，向本院提
出抗告狀。
                          書記官  梁宜庭
中    華    民    國    98    年    12    月    21    日


司法院資訊處製作；財團法人民間司法改革基金會備份。
